【裁判字號】    99,訴,2313
【裁判日期】    990820
【裁判案由】    偽造文書等
【裁判全文】
臺灣板橋地方法院刑事判決              99年度訴字第2313號
公  訴  人  臺灣板橋地方法院檢察署檢察官
被      告  戊○○
上列被告因偽造文書等案件，經檢察官提起公訴（99年度偵字第
13864 號），本院判決如下：
    主  文
戊○○所犯如附表一所示之罪，各處如附表一所示之宣告刑。應
執行有期徒刑貳年陸月，未扣案如附表二編號一至三、七所示之
偽造署押均沒收。
    事  實
一、戊○○因缺錢使用，明知竊取他人財物及持用他人信用卡冒
    名刷卡消費之違法性，竟仍分別於下列各該時地，分別為下
    列各該犯行：
  (一)於民國98年10月28日上午8 時7 分許，在丁○○開設位在臺
    北縣永和市○○街39巷1 號水果店內，見丁○○正在搬運貨
    物且將背包置於店內椅子上，遂基於竊取該背包之犯意，意
    圖為自己不法之所有，趁店內無人注意之際，徒手取走該背
    包（內有現金新臺幣十萬元、丁○○國民身分證及全民健康
    保險卡各一張）得手，隨即逃逸離去。
  (二)復基於竊取醫院內病患或探病訪客財物之犯意，於99年3 月
    8 日至臺北市○○○路○段92號之馬偕紀念醫院內伺機行竊
    ，並於同日下午1 時45分許，見該院626B號病房內之病患甲○○離開病房接受治療，即基於竊盜之犯意，意圖為自己不
    法之所有，進入該病房內，竊取甲○○置於該病房內之皮包
    （內有現金新臺幣一萬元、甲○○之國民身分證、全民健康
    保險卡、花旗銀行卡號0000000000000000號信用卡、臺灣銀
    行卡號0000000000000000號信用卡、第一商業銀行簽帳卡各
    一張、Panasonic 廠牌數位相機一台；上開臺灣銀、花旗銀
    行信用卡部分，下稱甲○○臺灣銀行信用卡、甲○○花旗銀
    行信用卡）得手，隨即逃逸離去。
  (三)戊○○竊得吳晏青皮包後，因見內有甲○○信用卡，遂另基
    於持用甲○○信用卡冒名刷卡消費以詐取財物之偽造文書及
    詐欺取財之犯意，意圖為自己不法之所有，於同日（8 日）
    下午2 時許前往位在臺北縣三重市○○○路98號之京華鑽石
    三重分店，購買鑽石項鍊一條、鑽石耳環一付，合計總價新
    臺幣（下同）189,500 元，而接續持用吳晏青之花旗銀行信
    用卡、臺灣銀行信用卡為附表二編號一至三所示之各該次刷
    卡，合計刷卡金額183,300 元（不足額6,200 元部分由戊○○以現金方式支付），並於同表各該欄所示之各該簽帳單上
    偽造「吳晏青」簽名，冒名係吳晏青本人持卡消費，而足生
    損害於吳晏青本人及京華鑽石三重分店與臺灣銀行及花旗銀
    行對於識別審核信用卡簽名之正確性，致使不知情之京華鑽
    石三重分店店員及臺灣銀行、花旗銀行因此陷於錯誤，誤認
    確係吳晏青本人之刷卡消費，而分別將商品交付予戊○○或
    分別同意核撥消費金額予特約商店，戊○○因此詐得上開鑽
    石項鍊及鑽石耳環既遂；其並接續使用吳晏青之花旗銀行信
    用卡為同表編號四至六所示之各該次刷卡，欲購買215,700
    元之商品，惟因刷卡金額超過信用卡額度，故未能以冒名刷
    卡方式再詐得商品而未遂。
  (四)又基於竊取醫院內病患或探病訪客財物之犯意，於99年3 月
    9 日至臺北市○○街1 號之臺大醫院內伺機行竊，並於同日
    傍晚5 時35分許，見該院6210號病房內恰無人在，即基於竊
    盜之犯意，意圖為自己不法之所有，進入該病房內，竊取丙○○置於該病房內之皮夾（內有現金新臺幣八千元、丙○○
    之全民健康保險卡、機車駕照、臺北富邦銀行及華南商業銀
    行提款卡、花旗銀行卡號0000000000000000號信用卡及台新
    銀行、新光銀行、永豐銀行信用卡各一張；上開花旗銀行信
    用卡部分，下稱丙○○花旗銀行信用卡）得手，隨即逃逸離
    去。
  (五)戊○○竊得丙○○皮夾後，因見內有丙○○信用卡，遂另基
    於持用丙○○信用卡冒名刷卡消費以詐取財物之偽造文書及
    詐欺取財之犯意，意圖為自己不法之所有，於同日（9 日）
    傍晚6 時許前往位在臺北縣永和市○○路之景祥銀樓，購買
    金項鍊及金手鍊，合計總價65,000元，而持用丙○○之花旗
    銀行信用卡為附表二編號七所示之該次刷卡，並於同表該欄
    所示之該簽帳單上偽造「丙○○」簽名，冒名係丙○○本人
    持卡消費，而足生損害於丙○○本人及景祥銀樓與花旗銀行
    對於識別審核信用卡簽名之正確性，致使不知情之景祥銀樓
    店員及花旗銀行因此陷於錯誤，誤認確係丙○○本人之刷卡
    消費，而分別將商品交付予戊○○或同意核撥消費金額予特
    約商店，戊○○因此詐得上開金項鍊及金手鍊既遂。
  (六)再基於竊取醫院內病患或探病訪客財物之犯意，於99年3 月
    17日至臺北市○○街45號之振興醫院內伺機行竊，並於同日
    上午9 時許後某時，在該院四樓兒童病房內，見乙○○將伊
    國泰世華銀行卡號0000000000000000號信用卡（下稱乙○○
    國泰世華銀行信用卡）置於嬰兒車上，即基於竊盜之犯意，
    意圖為自己不法之所有，趁隙竊取該信用卡得手，隨即逃逸
    離去。
  (七)戊○○竊得乙○○信用卡後，遂另基於持用乙○○信用卡冒
    名刷卡消費以詐取財物之偽造文書及詐欺取財之犯意，意圖
    為自己不法之所有，於同日（17日）中午1時許前往位在臺
    北縣中和市○○路○段97號之金楷利金銀珠寶店，欲購買價
    值38,598元之金項鍊，並持用乙○○國泰世華銀行信用卡為
    附表二編號八所示之該次刷卡，惟店員於刷卡後，因覺有異
    ，故未即將簽帳單交付戊○○簽名確認，而向戊○○表示須
    待銀行確認，戊○○因覺可能已遭店家發現冒名刷卡，遂佯
    稱至外抽煙，即將乙○○國泰世華銀行信用卡留在該店內，
    並逃逸離去，因而未能詐得財物而未遂。而金楷利金銀珠寶
    店店員於戊○○逃逸並向銀行確認為冒名盜刷後，即於同日
    中午1時46分許取消該次刷卡。
二、嗣經警據丁○○、吳晏青、丙○○報案後，而由警調閱馬偕
    紀念醫院、臺大醫院、京華鑽石三重分店、景祥銀樓、金楷
    利金銀珠寶店店內之監視器錄影影像，且因戊○○將自京華
    鑽石三重分店詐得之鑽石商品贈與謝麗盆（經檢察官另為不
    起訴之處分），而謝麗盆復持該等鑽石商品及發票欲至京華
    鑽石三重分店為退貨，始經警循線查獲。
三、案經丁○○、吳晏青、丙○○告訴臺北市政府警察局移送臺
    灣板橋地方法院檢察署偵查起訴。
    理  由
一、本案被告戊○○所犯係死刑、無期徒刑或最輕本刑為三年以
    上有期徒刑以外之罪，於本院準備程序進行中，被告先就被
    訴事實為有罪之陳述，經本院告知簡式審判程序之旨，並聽
    取公訴人、被告之意見後，由本院依刑事訴訟法第273 條之
    1 第1 項規定，裁定進行簡式審判程序。
二、上開犯罪事實，業據被告戊○○於警詢、偵查及審理中，均
    坦承不諱，核與證人即被害人丁○○、吳晏青、丙○○、乙○○於警詢中證述之情節相符，並有附表二所示之各該次刷
    卡消費資料及簽帳單在卷可稽，另有馬偕紀念醫院、臺大醫
    院、京華鑽石三重分店、景祥銀樓、金楷利金銀珠寶店店內
    之監視器錄影影像之翻拍畫面在卷可查，堪認被告上開具任
    意性自白，核係與事實相符。是本案事證明確，被告各該犯
    行均洵堪認定，應依法論科。
三、本案被告戊○○如事實欄一所示之各該犯行，已如前證，茲
    就被告所犯之罪刑，分述如下：
  (一)被告就事實欄一、(一)、(二)、(四)、(六)所示之以各該方式竊得各
    該財物，核其就各該部分所為，均係犯刑法第320 條第1 項
    之竊盜罪。
  (二)按信用卡簽帳單，係持卡人於持卡向特約商店消費刷卡後，
    由特約商店以信用卡終端機傳遞消費資料與發卡銀行確認為
    有效卡後，回傳確認資料所列印之帳單文件，供由刷卡人簽
    名確認為持卡人本人持卡消費該筆消費所用，作為持卡人有
    刷卡消費之憑證，是經持卡人簽名之簽帳單，因係表彰證明
    持卡人確有該筆持卡消費法律關係，自屬持卡人製作之私文
    書。是行為人持用他人信用卡冒名刷卡消費並在簽帳單上簽
    名，而自特約商店取得該消費商品，除就冒名簽署簽帳單部
    分，係構成偽造私文書犯行外，該刷卡及取得商品之行為，
    亦分屬向發卡銀行及特約商店行使詐術，以詐騙發卡銀行同
    意核貸及特約商店同意交付商品之行為，而構成詐欺罪。
  (三)被告就事實欄一、(三)所示之以持用吳晏青之信用卡冒名為附
    表二編號一至六所示之刷卡消費，並於附表二編號一至三所
    示之簽帳單上偽造持卡人之署押以詐得特約商店之商品，核
    其就此部分所為，係犯刑法第216 條、第210 條之行使偽造
    私文書罪、第339 條第1 項之詐欺取財罪、第339 條第1 項
    第3 項之詐欺取財未遂罪。被告偽造署押之行為，係偽造私
    文書之階段行為，而其偽造私文書後復持以行使，其偽造之
    低度行為，因復為行使之高度行為所吸收，是就其偽造署押
    及偽造私文書之行為，爰均不另論罪。又被告就此部分犯行
    ，雖有附表二編號一至六所示之多次刷卡行為，惟查其係持
    同一被冒名人之二張信用卡，於同一特約商店，多次刷卡以
    支付同次交易中之數項商品總價中之部分價金，是其雖持用
    二張信用卡為數項商品之各該筆刷卡，而詐騙二家發卡銀行
    及同一特約商店既遂（就附表二編號一至三部分）及未遂（
    就附表二編號四至五部分），惟因屬同次交易內之各次刷卡
    行為，由支付款項觀點而言，應認屬一行為詐騙數被害人而
    侵害數法益，為想像競合犯，僅論以一詐欺取財既遂罪；另
    就其冒名刷卡詐騙發卡銀行及特約商店之詐欺犯行與其為遂
    行該詐欺犯行而偽造暨行使附表二編號一至三所示之簽帳單
    之行使偽造私文書犯行，該行使偽造私文書犯行顯係其為完
    成冒名刷卡之部分行為，依一般社會通念，宜應認與一行為
    觸犯數罪名之要件相侔，而構成想像競合犯（最高法院96年
    度台上字第4780號刑事判決有關牽連犯廢除後之罪數論罪要
    旨參照），是被告就其所犯上開詐欺取財罪及行使偽造私文
    書罪，應從一重之行使偽造私文書罪處斷。
  (四)被告就事實欄一、(五)所示之以持用丙○○信用卡冒名為附表
    二編號七所示之刷卡消費，並於同表欄所示之簽帳單上偽造
    持卡人之署押以詐得特約商店之商品，核其就此部分所為，
    係犯刑法第216 條、第210 條之行使偽造私文書罪、第339
    條第1 項之詐欺取財罪。被告偽造署押之行為，係偽造私文
    書之階段行為，而其偽造私文書後復持以行使，其偽造之低
    度行為，因復為行使之高度行為所吸收，是就其偽造署押及
    偽造私文書之行為，爰均不另論罪。又被告雖持用信用卡為
    該筆刷卡，而詐騙發卡銀行及特約商店既遂，惟因屬一次交
    易之刷卡行為，由支付款項觀點而言，應認屬一行為詐騙數
    被害人而侵害數法益，為想像競合犯，僅論以一詐欺取財既
    遂罪。另就其冒名刷卡詐騙發卡銀行及特約商店之詐欺犯行
    與其為遂行該詐欺犯行而偽造暨行使附表二編號七所示之簽
    帳單之行使偽造私文書犯行，該行使偽造私文書犯行顯係其
    為完成冒名刷卡之部分行為，應從一重之行使偽造私文書罪
    處斷。
  (五)被告就事實欄一、(七)所示之以持用乙○○信用卡冒名為附表
    二編號八所示之刷卡消費而未完成刷卡程序而未取得財物，
    核其就此部分所為，係犯刑法第339 條第1 項、第3 項之詐
    欺取財未遂罪。而被告雖持用信用卡為該筆刷卡，而詐騙發
    卡銀行及特約商店未遂，惟因屬一次交易之刷卡行為，由支
    付款項觀點而言，應認屬一行為詐騙數被害人而侵害數法益
    ，為想像競合犯，僅論以一罪。
  (七)被告就事實欄一、(一)、(二)、(四)、(六)所示之各該犯罪事實所犯
    之各該竊盜罪、同欄(三)、(五)所示之各該犯罪事實所犯之各該
    行使偽造私文書罪、同欄(七)所示之犯罪事實所犯之詐欺取財
    未遂罪，係分別於不同之時地為之，其各罪之犯意不同，行
    為各異，構成數罪，應予分論併罰。
  (八)被告就事實欄一、(七)所示之犯罪事實部分，其雖以著手詐欺
    行為之實施，惟未生將詐得物品移置於自己實力支配下之詐
    欺既遂結果，其犯罪結果尚屬未遂，爰依刑法第25條第2 項
    規定，減輕其刑。
  (九)爰審酌被告於為本案犯行時，已有竊盜犯行經判處罰金刑及
    正在偵查中（於本案均不構成累犯之前科），本即應有所警
    惕，詎除於商店內趁店家工作之際竊取店家財物外，更於醫
    院趁病患或病患家屬憂心病情之際竊取病患或病患家屬之財
    物，更又冒名刷卡購買貴重財物以贈送自己心儀之女子，其
    所為除顯未能體會他人之辛勞及苦處外，其於醫院內行竊更
    屬落井下石造成病患與病患家屬之痛苦，所為顯屬非是，公
    訴人請求量處有期徒刑二年，容屬過輕，茲斟酌被告之犯罪
    動機、目的、手段、犯罪取得之利益及造成之危害，於犯後
    坦承犯行表示悔悟等一切之情狀，茲就其上開所犯之各罪，
    分別量處如附表一所示之宣告刑，並定其應執行刑如主文所
    示，以示懲儆。
  (十)末查，附表二編號一至三、七所示之各該簽帳單，雖係被告
    偽造之私文書，惟已由被告交付各該特約商店而為各該特約
    商店所有，均已非被告所有之物，自無從對各該偽造簽帳單
    諭知沒收，然上開各該簽帳單之簽名欄內之如各該欄所示之
    偽造署押，依刑法第219 條規定，不問屬於犯人與否，均應
    宣告沒收。
  (十一)不另為無罪宣告部分，起訴書於證據並所犯法條欄內就本判
    決附表二編號八所示之該次刷卡部分，認被告係涉犯行使偽
    造私文書罪嫌，惟查，此部分被告並未在簽帳單上簽名即行
    逃逸等情，除據被告於偵查中陳述明確外，卷內查未有該簽
    帳單存在，起訴書此部分之記載，容有違誤；而因起訴書認
    此部分係與其詐欺取財未遂罪間，有想像競合之一罪關係，
    爰就此部分，不另為無罪之諭知，附此敘明。
據上論斷，依刑事訴訟法第273 條之1 第1 項、第299 條第1 項
前段，刑法第25條第2 項、第216 條、第210 條、第339 條第1
項、第3 項、第55條、第51條第5 款、第219 條，刑法施行法第
1 條之1 第1 項、第2 項前段判決如主文。
本案經檢察官陳怡親到庭執行職務。
中    華    民    國    99    年    8     月    20    日
                  刑事第一庭  法  官  陳世旻
┌──────────────────────────────────────────────┐
│附表一：被告就事實欄一各該欄之犯罪事實所犯之罪名及所判處之宣告刑                            │
├──┬─────────────┬──────────┬──────────────────┤
│編號│犯罪事實                  │所犯罪名            │宣告刑                              │
├──┼─────────────┼──────────┼──────────────────┤
│ 一 │事實欄一、(一)之犯罪事實。  │犯竊盜罪。          │處有期徒刑肆月。                    │
├──┼─────────────┼──────────┼──────────────────┤
│ 二 │事實欄一、(二)之犯罪事實。  │犯竊盜罪。          │處有期徒刑陸月。                    │
├──┼─────────────┼──────────┼──────────────────┤
│ 三 │事實欄二、(三)之犯罪事實。  │犯偽造私文書罪。    │處有期徒刑拾月。附表二編號一至三所示│
│    │                          │                    │之偽造署押均沒收。                  │
├──┼─────────────┼──────────┼──────────────────┤
│ 四 │事實欄二、(四)之犯罪事實。  │竊盜罪。            │處有期徒刑陸月。                    │
├──┼─────────────┼──────────┼──────────────────┤
│ 五 │事實欄二、(五)之犯罪事實。  │犯偽造私文書罪。    │處有期徒刑伍月。附表二編號七所示之偽│
│    │                          │                    │造署押沒收。                        │
├──┼─────────────┼──────────┼──────────────────┤
│ 六 │事實欄二、(六)之犯罪事實。  │犯竊盜罪。          │處有期徒刑陸月。                    │
├──┼─────────────┼──────────┼──────────────────┤
│ 七 │事實欄二、(七)之犯罪事實。  │犯詐欺取財未遂罪。  │處有期徒刑肆月。                    │
└──┴─────────────┴──────────┴──────────────────┘
┌──────────────────────────────────────────────┐
│附表二：                                                                                    │
├──┬──────────┬─────┬───────┬─────┬──────┬─────┤
│編號│持用信用卡          │刷卡時間  │刷卡特約商店  │ 盜刷金額 │簽帳單上所示│簽帳單影本│
│    │                    │          │              │（新臺幣）│之偽造署押  │所在卷頁  │
├──┼──────────┼─────┼───────┼─────┼──────┼─────┤
│ 一 │吳晏青花旗銀行信用卡│99.03.08  │京華鑽石三重店│13,300元  │偽造「吳晏青│99偵13864 │
│    │                    │14:27     │              │          │」署押一枚  │，p.41、98│
├──┼──────────┼─────┼───────┼─────┼──────┼─────┤
│ 二 │吳晏青臺灣銀行信用卡│99.03.08  │同上          │20,000元  │偽造「吳晏青│同上      │
│    │                    │14:30     │              │          │」署押一枚  │          │
├──┼──────────┼─────┼───────┼─────┼──────┼─────┤
│ 三 │吳晏青花旗銀行信用卡│99.03.08  │同上          │150,000元 │偽造「吳晏青│同上      │
│    │                    │14:34     │              │          │」署押一枚  │          │
├──┼──────────┼─────┼───────┼─────┼──────┼─────┤
│ 四 │同上                │99.03.08  │同上          │215,700 元│刷卡未成功，│同卷，p41 │
│    │                    │14:38     │              │（未成功）│無簽帳單    │          │
├──┼──────────┼─────┼───────┼─────┼──────┼─────┤
│ 五 │同上                │99.03.08  │同上          │同上      │無          │同上      │
│    │                    │14:42     │              │          │            │          │
├──┼──────────┼─────┼───────┼─────┼──────┼─────┤
│ 六 │同上                │99.03.08  │同上          │同上      │無          │同上      │
│    │                    │14:44     │              │          │            │          │
├──┼──────────┼─────┼───────┼─────┼──────┼─────┤
│ 七 │丙○○花旗銀行信用卡│99.03.09  │景祥銀樓      │65,000元  │偽造「丙○○│同卷，p.44│
│    │                    │18:35     │              │          │」署押一枚  │          │
├──┼──────────┼─────┼───────┼─────┼──────┼─────┤
│ 八 │乙○○國泰世華銀行信│99.03.17  │金楷利金銀珠寶│38,598元  │無          │同卷，p.43│
│    │用卡                │13:38     │店            │（經取消）│            │          │
└──┴──────────┴─────┴───────┴─────┴──────┴─────┘
上列正本證明與原本無異。
如不服本判決，應於判決送達後10日內敘明上訴理由，向本院提
出上訴狀 (應附繕本) ，上訴於臺灣高等法院。其未敘述上訴理
由者，應於上訴期間屆滿後20日內向本院補提理由書「切勿逕送
上級法院」。
                              書記官  楊雅芳
中    華    民    國    99    年    8     月    30    日
附錄：本案論罪科刑法條
中華民國刑法
第210條（偽造變造私文書罪）
偽造、變造私文書，足以生損害於公眾或他人者，處 5 年以下
有期徒刑。
第216條（行使偽造變造或登載不實之文書罪）
行使第 210 條至第 215 條之文書者，依偽造、變造文書或登載
不實事項或使登載不實事項之規定處斷。
第320條（普通竊盜罪、竊佔罪）
意圖為自己或第三人不法之所有，而竊取他人之動產者，為竊盜
罪，處5  年以下有期徒刑、拘役或 5 百元以下罰金。
意圖為自己或第三人不法之利益，而竊佔他人之不動產者，依前
項之規定處斷。
前二項之未遂犯罰之。
第339條（普通詐欺罪）
意圖為自己或第三人不法之所有，以詐術使人將本人或第三人之
物交付者，處 5 年以下有期徒刑、拘役或科或併科 1 千元以下
罰金。
以前項方法得財產上不法之利益或使第三人得之者，亦同。
前二項之未遂犯罰之。
中華民國刑法施行法
第1-1 條
中華民國九十四年一月七日刑法修正施行後，刑法分則編所定罰
金之貨幣單位為新臺幣。
九十四年一月七日刑法修正時，刑法分則編未修正之條文定有罰
金者，自九十四年一月七日刑法修正施行後，就其所定數額提高
為三十倍。但七十二年六月二十六日至九十四年一月七日新增或
修正之條文，就其所定數額提高為三倍。

司法院資訊處製作；財團法人民間司法改革基金會備份。
